臺灣板橋地方法院刑事裁定　　　　　　　　　　　　　九十三年度聲判字第四八號
　　聲　請　人　辛○○
　　　　　　　　癸○○
　　共　　　同
　　代　理　人　曾丁壽　律師
　　被　　　告　丁○○
　　　　　　　　戊○○○
　　　　　　　　乙○○
　　　　　　　　丙　○
　　　　　　　　壬○○
　　　　　　　　庚○○
　　　　　　　　己○○
　　　　　　　　甲○○
右列聲請人等因告訴被告等偽造文書等案件，不服臺灣高等法院檢察署九十三年度上
聲議字第一三七○號駁回再議之處分（原不起訴處分案號：臺灣板橋地方法院檢察署
九十二年度偵字第三九一號、第四三七三號、第一八二四四號），聲請交付審判，本
院裁定如左：
    主  文
聲請均駁回。
    理  由
壹、聲請人辛○○（下稱聲請人）部分：
一、按告訴人不服上級法院檢察署檢察長或檢察總長認再議無理由而駁回之處分者，
    得於接受處分書後十日內委任律師提出理由狀，向該管第一審法院聲請交付審判
    ；又法院認為交付審判之聲請不合法或無理由者，應駁回之，刑事訴訟法第二百
    五十八條之一第一項、第二百五十八條之三第二項前段分別定有明文。本件聲請
    人以被告丁○○等八人涉犯偽造文書等罪嫌，向臺灣板橋地方法院檢察署檢察官
    提出告訴，經該署檢察官認被告等人犯罪嫌疑不足，於民國（下同）九十二年十
    二月二十七日以九十二年度偵字第三九一號、第四三七三號、第一八二四四號為
    不起訴處分後，聲請人不服聲請再議，復經臺灣高等法院檢察署檢察長以再議為
    無理由，而於九十三年四月九日以九十三年度上聲議字第一三七○號處分書駁回
    再議，此業經本院依職權調閱上開卷宗核閱無誤；又聲請人係於九十三年五月二
    十日收受前揭駁回再議之處分書（由送達代收人癸○○收受），有送達證書一紙
    附於上開臺灣高等法院檢察署九十三年度上聲議字第一三七○號卷內可稽，聲請
    人聲請交付審判之期間（十日），加計其因住居於彰化縣之在途期間四日，應於
    九十三年六月三日屆滿；本件聲請人於九十三年六月一日向本院提出本件交付審
    判之聲請，有本件聲請狀首頁之收狀戳在卷可按，故本件聲請程序於法核無不合
    ，先予敘明。
二、聲請意旨略以：
  (一)被告丁○○、戊○○○、乙○○、丙○、壬○○等人於八十一年間，共同偽造聲
    請人名義之「辛○○同意解除贈與同意書，七十八年五月十五日立書」私文書，
    並持以向法院行使，顯涉犯刑法上行使偽造私文書罪嫌；原檢未予詳查，竟維持
    原偵查檢察官所為之不起訴處分，而為駁回再議之處分，殊屬不當。
  (二)被告丁○○、庚○○二人於法院審理時，捏造楊希榮（已死亡，另經檢察官為不
    起訴處分確定）於三十六年至三十七年間未曾返臺之不實言詞，並經法院書記官
    據以記錄於筆錄內；而被告乙○○、己○○二人於法院審理時，亦提出不實之合
    成照片，偽稱楊希榮於七十八年五月中旬間人係在臺北縣三重市，並非在臺中、
    彰化地區行醫，並經法院書記官將上開不實之事項記錄於筆錄內；上開被告等人
    之行為顯已構成刑法上使公務員登載不實罪，詎原檢竟以法院書記官尚可審查筆
    錄供詞是否實在為由，認不構成犯罪，殊屬違法不當。
  (三)被告甲○○與楊希榮共同就聲請人受贈之土地虛偽設定不實之抵押權登記，並予
    以行使，涉犯刑法上使公務員登載不實罪嫌，其追訴權時效應自行使時起算；原
    檢遽認被告甲○○之追訴權時效已完成，顯有不當。
  (四)綜上所述，被告等人涉犯行使偽造私文書、使公務員登載不實等犯行，事證明確
    ，惟原不起訴處分及駁回再議之處分均未詳予查證，顯有違法不當，爰依法聲請
    將本案交付審判云云。
三、按犯罪事實應依證據認定之，無證據不得認定其犯罪事實；又不能證明被告犯罪
    者，應諭知無罪之判決，刑事訴訟法第一百五十四條第二項、第三百零一條第一
    項分別定有明文。又犯罪事實之認定，應憑真實之證據，倘證據是否真實尚欠明
    確，自難以擬制推測之方式，為其判斷之基礎；而認定犯罪事實之證據係指足以
    認定被告確有犯罪行為之積極證據而言，該項證據自須適合於被告犯罪事實之認
    定，始得採為斷罪之資料；刑事訴訟上證明之資料，無論為直接或間接證據，均
    須達於通常一般之人均不致有所懷疑，而得確信其為真實之程度，始得據為有罪
    之認定，若其關於被告是否犯罪之證明未能達此程度，而有合理懷疑之存在，致
    使無從形成有罪之確信，根據「罪證有疑，利於被告」之證據法則，即不得遽為
    不利被告之認定；其以情況證據（即間接證據）斷罪時，尤須基於該證據在直接
    關係上所可證明之他項情況事實，本乎推理作用足以確證被告有罪，方為合法，
    不得徒憑主觀上之推想，將一般經驗有利被告之其他合理情況逕予排除，最高法
    院五十三年臺上字第六五六號、二十九年上字第三一○五號、七十六年臺上字第
    四九八六號、三十二上字第六七號分別著有判例可資參照。
四、原檢經調查後，認以：
  (一)本件「解除贈與契約同意書」，係經被告丁○○與聲請人、楊希榮、楊希揚（已
    死亡）等兄弟四人協議訂立，聲請人亦同意之，至於訂立同意書日期應為七十八
    年五月十一日，僅因代撰同意書之被告丙○誤載為同年月十五日，事後因認為日
    期無關重要，始未更改等情，已據楊希揚、被告丁○○、戊○○○、乙○○、丙○等人供述明確，並經臺灣高等法院臺中分院於八十二年度上更(一)字第一○五號
    判決書中認定無訛；倘聲請人認前開判決認定不當，衡情應會於收受判決後立即
    提出偽造文書之告訴，然聲請人竟遲至九十一年四月間始由媳婦癸○○提出告發
    ，顯與常情相悖，無從信實；況聲請人就此並未能提出確切之證據以供參憑，自
    難僅憑其個人片面之指訴而入被告丁○○、戊○○○、乙○○、丙○、壬○○等
    人於罪。
  (二)按刑法第二百十四條所謂使公務員登載不實事項於公文書罪，須一經他人之聲明
    或申報，公務員即有登載之義務，並依其所為之聲明或申報予以登載，而屬不實
    之事項者，始足構成；若其所為聲明或申報，公務員尚須為實質之審查，以判斷
    其真實與否，始得為一定之記載者，即非本罪所稱之使公務員登載不實（最高法
    院七十三年臺上字第七三七○號判例意旨參照）。查訴訟當事人所主張之事項，
    法院應就相關證據，依經驗法則及論理法則為推敲，非謂當事人之所有主張或觀
    點，法院即予採納；換言之，法院須就訴訟當事人主張之事項或所提出之證據為
    實質之審查後，始得採為判決之根據。是以被告丁○○、庚○○、乙○○、己○○等人於法院審理時所為之供述或所提出之證據資料，縱有虛偽不實，惟因審理
    之法院就該供述或證據資料是否採納，均須經實質之審查，揆諸首揭說明，自與
    刑法第二百十四條使公務員登載不實罪之構成要件有所不符。
  (三)按刑法第二百十四條之使公務員登載不實罪，其最重本刑為三年有期徒刑，依刑
    法第八十條第一項第二款之規定，其追訴權時效期間為十年；本件依聲請人之指
    訴，被告甲○○涉犯使公務員登載不實罪嫌之行為時間，係在八十年十月十四日
    及二十二日，而聲請人遲至九十一年八月五日始向臺灣板橋地方法院檢察署檢察
    官提出告訴，已逾十年之追訴權時效期間，無從再予追訴，自應就被告甲○○部
    分逕為為不起訴之處分。
五、原檢綜合審酌偵查中所有之事證資料，認本件「解除贈與同意書」係經由聲請人
    之同意而協議訂立，並非被告丁○○、戊○○○、乙○○、丙○、壬○○等人所
    偽造；而被告丁○○、庚○○、乙○○、己○○等人於法院審理時所為之供述或
    所提出之證據資料，縱有虛偽不實，亦與刑法上使公務員登載不實罪之構成要件
    不符；再聲請人指稱被告甲○○涉犯使公務員登載不實罪嫌，亦已逾該罪名之追
    訴權時效期而無從更為追訴，因而維持原偵查檢察官對於被告等人所為之不起訴
    處分，駁回聲請人再議之聲請；經本院調取全部偵查卷宗詳予核閱後，認依偵查
    中曾顯現之證據，聲請人所指摘被告等人涉犯偽造文書罪嫌之不利事證，業據檢
    察機關詳為調查或斟酌，而原不起訴處分及原檢駁回再議聲請之處分所載理由，
    亦無何違背經驗法則、論理法則或其他證據法則之情形；原檢採證認事，並無何
    違法或不當之處，本件聲請人聲請交付審判，為無理由，應予駁回。至聲請意旨
    另認：原偵查檢察官及原檢對於另一名被告賴蘇冰西涉犯偽造文書罪嫌部分，均
    不查不問，未為任何之處理，顯有違誤，應准予交付審判云云；惟查，被告賴蘇
    冰西部分既未經原偵查檢察官為不起訴處分，亦未經原檢為駁回再議聲請之處分
    （原檢亦以被告賴蘇冰西部分未經檢察官為不起訴處分，因認聲請人此部分之再
    議聲請為不合法，而以九十三年四月二十二日檢紀收字第一一一七八號函文通知
    聲請人在案，詳見原檢卷宗第十七至第十八頁），依首揭刑事訴訟法第二百五十
    八條之一第一項規定，本院自不得亦無從就此部分為是否應予交付審判之審查；
    從而，聲請人此部分之聲請，顯非適法，亦應予駁回。
貳、聲請人癸○○部分：
一、按告訴人不服上級法院檢察署檢察長或檢察總長認再議無理由而駁回之處分者，
    得於接受處分書後十日內委任律師提出理由狀，向該管第一審法院聲請交付審判
    ，刑事訴訟法第二百五十八條之一第一項定有明文；依上開條文之規定可知，對
    於上級法院檢察署檢察長或檢察總長以再議無理由而為駁回再議之處分，得以之
    向法院聲請交付審判者，以「告訴人」為限，告發人則不與焉。次按法院認為交
    付審判之聲請不合法或無理由者，應駁回之，刑事訴訟法第二百五十八條之三第
    二項前段亦定有明文。
二、聲請人癸○○前因不服原偵查檢察官所為之不起訴處分，具狀向原檢為再議之聲
    請，經原檢審查後，認聲請人癸○○並非本案之直接被害人，其陳訴僅屬告發性
    質而非告訴，自無聲請再議之權，因認聲請人癸○○之再議聲請為不合法，而以
    九十三年四月二十二日檢紀收字第一一一七七號函文通知聲請人癸○○在案，有
    該函文一紙在卷可按（見原檢卷宗第十五至第十六頁）；是聲請人癸○○既非本
    案之告訴人，其再議之聲請亦未經原檢於實體上為無理由之駁回處分，其聲請將
    本案交付審判，顯非適法，其聲請自應予駁回。
據上論斷，應依刑事訴訟法第二百五十八條之三第二項前段，裁定如主文。
中　　　華　　　民　　　國　　　九十三　　　年　　九　　月　　二十九　　日
                                      　臺灣板橋地方法院刑事第六庭
                                          　審判長法　官　高玉舜
                                          　　　　法　官  朱嘉川
                                          　　　　法　官  劉景宜
右正本證明與原本無異。
本裁定不得抗告。
              　　                                書記官  劉育君
中　　　華　　　民　　　國　　　九十三　　　年　  十　　月　　四　    　日
